【裁判字號】    97,抗更(二),12
【裁判日期】    970423
【裁判案由】    聲明異議
【裁判全文】
臺灣高等法院民事裁定                97年度抗更(二)字第12號
抗  告  人  交通部台灣區國道新建工程局
法定代理人  甲○○
代  理  人  孔繁琦律師
上列抗告人因債權人新祥記工程股份有限公司與債務人得盛營造
股份有限公司間損害賠償強制執行事件，聲明異議，抗告人對於
中華民國96年1月5日臺灣臺北地方法院88年度執字第9520號裁定
，提起抗告，經最高法院第二次發回更審，本院裁定如下：
    主  文
原裁定廢棄。
    理  由
一、抗告人於原法院聲明及本院抗告意旨略以：
  (一)相對人即併案債權人新祥記工程股份有限公司（下稱新祥記
    公司）聲請執行債務人得盛營造股份有限公司（下稱得盛公
    司）對伊（即第三債務人）之工程款債權，原法院核發民國
    93年1月29日88年執字第9520號扣押命令，伊曾依強制執行
    法第119條聲明異議，主張新祥記公司與伊之間並無確定判
    決，肯認執行債務人得盛公司對抗告人有C362標工程款債權
    可供執行，債權人如認不實，應依同法第120條第2項規定起
    訴，而債權人未依限起訴，原法院本應依伊之聲請撤銷前揭
    扣押命令，詎原法院竟對伊核發94年10月28日支付轉給命令
    （下稱系爭支付轉給命令），自非適法。
  (二)依C362標合約「聯合承攬協議書要點」第5條之約定，伊僅
    得將工程款匯入聯合承攬成員（即得盛公司、德寶公司）共
    同指定帳戶，不得逕向聯合承攬廠商之一即得盛公司單獨給
    付，此為本案執行債權人鄭中平與伊間原法院90年訴字475
    號判決理由載述綦詳，並經本院91年重上字第237號、最高
    法院92年度台上字827號以同一理由維持原判決，足徵系爭
    工程款債權行使方法約定，已使工程款債權具有「不可分債
    權」或「公同共有債權」性質，伊無向執行債務人得盛公司
    單獨給付之義務。原法院命伊對債務人得盛公司單獨清償而
    核發系爭支付轉給命令，已違背上開「聯合承攬協議書要點
    」第5條約定，日後恐因聯合承攬其他成員爭執伊之清償效
    力，致伊有陷入重複給付之危險。伊曾多次向原法院建議先
    將系爭工程款匯入共同指定帳戶，再由原法院依法扣押，並
    非無從執行或無法執行困境。詎原法院無視前開判決之理由
    ，率以無法執行為由，駁回伊之聲明異議，顯有不當，爰請
    求廢棄原裁定云云。
二、原裁定意旨略以：本件併案債權人新祥記公司聲請就執行債
    務人得盛公司對抗告人之工程款債權為強制執行，而得盛公
    司對抗告人確有工程款債權存在，業經民事訴訟判決確定，
    則新祥記公司聲請就得盛公司對抗告人之工程款債權為強制
    執行，並無不合。至於債務人得盛公司與抗告人間約定之匯
    款方式，係當事人約定之給付方式，僅得拘束當事人，在法
    院以強制力介入執行時，不得據以對抗執行命令，抗告人依
    強制執行第12條規定所提之聲明異議，並無理由，而裁定駁
    回抗告人之異議。
三、經查：
  (一)按對同一執行債務人之同一執行標的所實施執行行為效力，
    於他債權人聲請執行而併案時，及於該併案債權人，並應合
    併執行程序，依參與分配規定辦理，強制執行法第33條定有
    明文。本件抗告人前雖依強制執行法第119條第1項之規定聲
    明異議，惟執行債權人鄭中平業於期限內起訴，此為抗告人
    所是認（見原法院執行卷第四宗第140頁），即生中斷異議
    之效力，依強制執行法第120條第3項：「債權人未於前項規
    定期間內為起訴之證明者，執行法院得依第三人之聲請，撤
    銷所發執行命令」規定之反面解釋，執行債權人已於期間內
    為起訴之證明者，執行法院未撤銷扣押命令，而續行原程序
    核發執行命令，於法並無不合，復依強制執行法第33條之規
    定，效力及於合併執行程序之他併案債權人即本件相對人新
    祥記公司。故抗告人指摘相對人新祥記公司未依限起訴，原
    法院應撤銷前揭扣押命令，不得再核發系爭支付轉給命令云
    云，即非可採。
  (二)又按「當事人或利害關係人，對於執行法院強制執行之命令
    ，或對於執行法官、書記官、執達員實施強制執行之方法，
    強制執行時應遵守之程序，或其他侵害利益之情事，得於強
    制執行程序終結前，為聲請或聲明異議」，強制執行法第12
    條第1項定有明文。另執行法院就債務人對第三人之金錢債
    權為扣押後，欲進行換價程序時，觀之同法第115條第2項後
    段「如認為適當時，得命第三人向執行法院支付轉給債權人
    」之規定，須該金錢債權適於核發支付轉給命令時，執行法
    院始得核發支付轉給命令，其理甚明。經查，本件債務人得
    盛公司及另一聯合承攬廠商德寶公司共同簽署之「聯合承攬
    協定書要點」第5點係約定「承攬工程之各項計價請款應由
    聯合承攬各成員按本要點所定之承攬比例，各自開具發票，
    經彙整後一併送國工局辦理。國工局所支付之款項應存入聯
    合承攬各成員共同開立或共同指定之銀行專戶」（見本院96
    年度抗更(一)字第21號卷第118頁），即約定抗告人應將所支
    付之工程款存入得盛公司及德寶公司共同開立或共同指定之
    銀行專戶，且此項給付方式，亦經原法院90年度重訴字第47
    5號、本院91年度重上字第237號確定判決採認（同上卷第10
    0頁、第108頁、第109頁）。是抗告人給付之工程款應向得
    盛公司及德寶公司提出，而本件強制執行事件之債務人既僅
    有得盛公司，則原法院驟然核發系爭支付轉給命令，且發函
    通知抗告人須依系爭支付轉給命令為之，無異係將抗告人依
    約應向聯合廠商得盛公司、德寶公司給付之工程款，命抗告
    人單獨向得盛公司為給付，顯然與前揭「聯合承攬協定書要
    點」第5點之約定未合，而且損及另一聯合承攬廠商德寶廠
    商之權益，自非適當。
四、從而，本件抗告人對系爭支付轉給命令依強制執行法第12條
    之規定，聲明異議，即屬有據。原法院疏未審酌，逕予駁回
    其聲明，於法未合。抗告意旨指摘原裁定不當，求予廢棄，
    非無理由，爰由本院廢棄原裁定，並發回由原法院為適當之
    處理。
五、據上論結，本件抗告為有理由，爰裁定如主文。
中    華    民    國    97    年    4     月    23    日
                    民事第十六庭
                        審判長法  官  沈方維
                              法  官  湯美玉
                              法  官  呂淑玲
正本係照原本作成。
本裁定除以適用法規顯有錯誤為理由，並經本院許可外，不得再
抗告。如提起再抗告，應於收受後10日內委任律師為訴訟代理人
向本院提出再抗告狀。並繳納再抗告費新台幣１千元。
中    華    民    國    97    年    4     月    23    日
                              書記官  明祖全


司法院資訊處製作；財團法人民間司法改革基金會備份。
